臺灣高等法院刑事判決　　　　　　　 95年度交上易字第337號
上　訴　人　臺灣士林地方法院檢察署檢察官
被　　　告　甲○○
上列上訴人因被告過失致死案件，不服臺灣士林地方法院95年度
交易字第297號，中華民國95年10月26日第一審判決（起訴案號
：臺灣士林地方法院檢察署95年度偵字第3658號），提起上訴，
本院判決如下：
    主  文
上訴駁回。
    事實及理由
一、本案經本院審理結果，認第一審以被告甲○○犯刑法第276
　  條第1項之過失致人於死罪，判處有期徒刑5月，並諭知易科
    罰金折算之標準為300元折算1日，認事用法及量刑均無不當
    ，應予維持，除原審判決書事實欄第3行關於「內側車道由
    北往南方向」部分更正為「北向南第2車道」外，餘均引用
    第一審判決書記載之事實、證據及理由（如附件）。
二、公訴人循告訴人蔡森源之請求上訴意旨略以：被告犯後並無
    悔意，未與告訴人和解，原審量刑過輕，實難收懲儆之效云
    云。
三、惟查本件原審量刑時已審酌被告前無犯罪紀錄，有臺灣高等
    法院被告前案紀錄表可稽，素行尚佳，其過失程度、造成被
    害人丙○○喪失生命此難以挽回之傷害、且被告尚未與告訴
    人乙○○為民事和解賠償，及被告犯罪後坦承犯行、被害人
    丙○○之過失為本件肇事之主因等一切情狀，業據原判決於
    理由欄內詳予敘明，而告訴人與被告間固就民事賠償部分未
    能達成和解，亦據被告及告訴人於本院審理中陳明，惟民事
    賠償部分能否和解，事涉告訴人方面請求金額之多寡、被告
    之經濟能力等雙方當事人主、客觀等因素，於法尚不能謂就
    民事賠償部分未能達成和解係可歸責於被告，更不得謂就民
    事賠償部分未能達成和解即認被告犯後毫無悔意，檢察官此
    部分上訴意旨所陳，於法尚非可採。檢察官執此指摘原判決
    不當，求予撤銷改判，為無理由，應予駁回。
據上論結，應依刑事訴訟法第373條、第368條、第371條，判決
如主文。
本案經檢察官陳明光到庭執行職務。
中　　華　　民　　國　　96　　年　　2 　　月　　15　　日
                  刑事第二庭審判長法  官  林銓正
　　                              法  官  郭豫珍
　　                              法  官  林恆吉
以上正本證明與原本無異。
不得上訴。
　                                書記官  陳玲憶
中　　華　　民　　國　　96　　年　　2 　　月　　15　　日
附件：
              臺灣士林地方法院刑事判決
                                     95年度交易字第297號
公  訴  人  臺灣士林地方法院檢察署檢察官
被      告  甲○○  男　42歲（民國○○年○月○○日生）
                    住臺北市○○區○○街101巷12號之1樓
                    身分證統一編號：Ｚ000000000號
上列被告因過失致死案件，經檢察官提起公訴（95年度偵字第
3658號、第4762號），本院於訊問被告後，被告為有罪之陳述，
經裁定認為宜以簡式審判程序審理並判決如下：
    主  文
甲○○因過失致人於死，處有期徒刑伍月，如易科罰金以銀元參
佰元即新臺幣玖佰元折算壹日。
    事  實
一、甲○○明知其重型機車駕駛執照業遭註銷，仍於民國95年2
    月28日晚上6時50分許，無照騎乘車牌號碼AC6-112號重型機
    車，沿臺北市南港區○○○路○ 段內側車道由北往南方向行
    駛，其原應注意機車行進中駕駛人應注意車前狀況，隨時採
    取必要安全措施，而依當時天候雨、雖係夜間，但有照明、
    道路無缺陷及障礙物、視距良好等情觀之，亦無不能注意之
    情事，竟疏於注意及此，而於行經該路段39之3 號前時，撞
    及自對向道路由東往西方向穿越雙黃線缺口而來之未行走行
    人穿越道之行人丙○○，丙○○經送臺北市立聯合醫院忠孝
    院區急救，繼而轉送臺北市立聯合醫院仁愛院區救治後，於
    95 年3月8 日下午5 時30分仍因顱內出血、頭部外傷不治死
    亡。甲○○於肇事後，在未被有偵查犯罪職權之公務員發覺
    前，向前往現場處理車禍之警員坦承為肇事者並願接受裁判
    。
二、案經被害人丙○○之子乙○○訴由臺北市政府警察局南港分
    局報告臺灣士林地方法院檢察署檢察官偵查起訴。
    理  由
一、上揭犯罪事實，業據被告甲○○於警詢、偵查及本院審理中
    坦承不諱，核與證人王子綺於警詢中證述之情節相符，並有
    道路交通事故現場圖、補充資料表、調查報告表、現場照片
    、臺北市車輛行車事故鑑定委員會鑑定意見書在卷可稽，且
    被害人丙○○確係因本件車禍而死亡，亦有臺灣士林地方法
    院檢察署檢察官督同檢驗員相驗屬實，並製有相驗筆錄、驗
    斷書、相驗屍體證明書附卷可資佐證。
二、按汽車行駛時，駕駛人應注意車前狀況，並隨時採取必要之
    安全措施，道路交通安全規則第94條第3 項定有明文。被告
    騎乘機車，自應注意遵守此一規定。復參諸卷附之道路交通
    事故調查報告表(一)所示，當時天候雨，雖係夜間，但有照明
    ，且道路無缺陷及障礙物，視距良好等情觀之，亦無有何不
    能注意之情事，被告於騎乘機車時，竟疏未注意車前狀況，
    並隨時採取必要安全措施，致被害人丙○○遭撞擊倒地，被
    告有過失甚明。又被害人雖未依規定行走行人穿越道，而為
    造成本車禍之肇事主因，然被害人對車禍之發生縱使同有過
    失，僅屬量刑之參考，與被告過失犯行成立之要件無涉。綜
    上，本案事證明確，被告過失致死犯行，堪予認定，應依法
    論科。
三、核被告所為，係犯刑法第276條第1項之過失致死罪。又被告
    於肇事當時，其重型機車駕駛執照已遭註銷（處分吊銷者，
    由公路主管機關逕行註銷），為被告自承在卷（見95年10月
    12日審判筆錄第3 頁），則被告騎乘車牌號碼AC6-112 號重
    型機車，無駕駛執照駕車肇事，因而致人死亡，負有過失致
    死罪之刑事責任，應依道路交通管理處罰條例第86條第1 項
    規定，加重其刑。被告於肇事後，在未被有偵查犯罪職權之
    公務員發覺前，主動向前來現場處理之員警自首犯罪，並承
    認其為肇事人，而接受裁判，有臺北市○○○○○道路交通
    事故肇事人自首情形紀錄表1 份（見偵卷第35頁）在卷可參
    ，被告係對於未發覺之犯罪自首而接受裁判，而刑法第62條
    有關自首之規定，業於94年2 月2 日修正公布，並於被告自
    首後之95年7 月1 日生效施行，原修正前之舊法規定為「必
    減」其刑，改為「得減」其刑，此項變動影響行為人之刑罰
    法律效果，係屬刑法第2 條第1 項之「法律變更」，經比較
    新舊法結果，修正後條文並未對被告更為有利，自應依刑法
    第2 條第1 項前段規定，依修正前刑法第62條前段規定，減
    輕被告之刑，並依法先加後減之。爰審酌被告前無犯罪紀錄
    ，有臺灣高等法院被告前案紀錄表可稽，素行尚佳，其過失
    程度、造成被害人丙○○喪失生命此難以挽回之傷害、且被
    告尚未與告訴人乙○○為民事和解賠償，及被告犯罪後坦承
    犯行、被害人丙○○之過失為本件肇事之主因等一切情狀，
    量處如主文所示之刑，並諭知易科罰金之折算標準。末查被
    告行為後，刑法第41條第1 項前段已修正為：「犯最重本刑
    為5 年以下有期徒刑以下之刑之罪，而受6 個月以下有期徒
    刑或拘役之宣告者，得以新臺幣1,000 元、2,000 元或3,00
    0 元折算1 日，易科罰金。」，並於94年2 月2 日修正公布
    ，於95年7 月1 日生效施行，核與被告行為時刑法第41條第
    1 項前段所規定：「以1 元以上3 元以下折算1 日」，並適
    用修正前罰金罰鍰提高標準條例第2 條前段（現已刪除）：
    「就其原定數額提高為100 倍折算1 日」規定之結果，則本
    件被告行為時之易科罰金折算標準，應以銀元100 元以上30
    0 元折算1 日，經折算為新臺幣後，應以新臺幣300 元以上
    900 元折算為1 日。比較新、舊法之結果，以95年7 月1 日
    修正公布施行前之規定，較有利於被告，則應依修正後刑法
    第2 條第1 項前段，適用修正前刑法第41條第1 項規定，定
    其折算標準，附此敘明。
四、末按修正刑法係自95年7月1日起施行，在此之前，刑法分別
    編有關罰金刑之貨幣單位係銀元；且依刑法分則編應處罰金
    者，應適用罰金罰鍰提高標準條例第1 條、第4 條之規定。
    亦即應按各該具體條文制定或修正之先後，定其提高之倍數
    。惟被告行為後，刑法施行法增訂第1 之1 條，於同年6 月
    14 日 經總統公布，並自同年7 月1 日起施行；該條規定：
    「中華民國94年1 月7 日刑法修正施行後，刑法分則編所定
    罰金之貨幣單位為新臺幣。94年1 月7 日刑法修正時，刑法
    分則編未修正之條文定有罰金者，自94年1 月7 日刑法修正
    施行後，就其所定數額提高為30倍。但72年6 月26日至94年
    1 月7 日新增或修正之條文，就其所定數額提高為3 倍」。
    亦即自95年7 月1 日起，刑法分則編所定罰金之貨幣單位，
    由原來之銀元改為新臺幣；且94年1 月7 日刑法修正時，刑
    法分則編未修正之條文定有罰金者，自95年7 月1 日起，有
    關罰金之數額提高為30倍。本件被告係犯刑法第276 條第1
    項之過失致死罪，該罪有罰金刑之處罰，且自24年7 月1 日
    公布施行後，即未再修正，依增訂刑法施行法第1 之1 條之
    規定，其罰金以新台幣為單位，數額應提高30倍。此與修正
    前之罰金以銀元為單位，適用罰金罰鍰提高標準條例之結果
    應提高10倍者，對被告而言，並無不利（新臺幣與銀元之比
    例為1 ：3 ，換算結果，亦為30倍）。依修正後刑法第2 條
    第1項 前段之規定，自應適用修正前之規定，附此敘明。
據上論斷，應依刑事訴訟法第273 條之1 第1 項、第299 條第1
項前段，刑法第2 條第1 項前段、第276 條第1 項、修正前刑法
第41條第1 項、第62條前段，道路交通管理處罰條例第86條第1
項，罰金罰鍰提高標準條例第1 條前段，修正前罰金罰鍰提高標
準條例第2 條，現行法規所定貨幣單位折算新臺幣條例第2 條，
判決如主文。
本案經檢察官張世和到庭執行職務。
中　　華　　民　　國　　95　　年　　10　　月　　26　　日
                  刑事第二庭法  官    許碧惠
以上正本證明與原本無異。
如不服本判決，應於判決送達後10日內，向本院提出上訴狀。
                            書記官    徐仁豐
中　　華　　民　　國　　95　　年　　10　　月　　26　　日
附錄
刑法第276條第1項
因過失致人於死者，處2 年以下有期徒刑、拘役或2000元以下罰
金。
